臺灣板橋地方法院刑事判決　　　　　　　95年度易字第1667號
公　訴　人　臺灣板橋地方法院檢察署檢察官
被　　　告　甲○○〔原名林瑞銘.
上列被告因違反動產擔交易法案件，經檢察官聲請以簡易判決處
刑〔聲請簡易判決處刑書案號：９５年度偵字第１５７６８號〕
。本院認有刑事訴訟法第４５１條之１第４項但書之情形，適用
通常程序審判，嗣經合議庭裁定由受命法官獨任進行簡式審判程
序。茲判決如下：
    主  文
甲○○動產擔保交易之債務人，意圖不法之利益，將標的物出質
，致生損害於債權人，處拘役參拾日，如易科罰金，以銀元參佰
元折算壹日。緩刑貳年。
    事　實
壹、甲○○於民國〔下同〕９３年７月１２日，向第一商業銀行
    股份有限公司世貿分公司〔下稱第一銀行〕貸款新臺幣〔下
    同〕參拾萬元整，並提供其所有牌照號碼ＤＷ－６４９０號
    小客車〔下稱標的車輛〕，設定動產抵押權予第一銀行〔設
    定擔保債權總額為肆拾參萬柒仟柒佰陸拾元〕。雙方約定貸
    款期間自９３年７月１２日起，至９７年７月１１日止，自
    ９３年８月１２日起，至９７年７月１１日止，每月壹期，
    每期攤還本息玖仟壹佰貳拾元，標的車輛存放地點為臺北縣
    永和市○○路○段１９２巷６弄２４號住處附近，在貸款未
    完全清償前，非經債權人書面同意並辦理動產抵押變更登記
    ，甲○○不得任意遷移、出賣、出質、移轉、抵押或為其他
    處分，雙方並同意簽立『貸款暨動產抵押契約書』，甲○○
    為動產擔保交易之債務人。嗣於９４年２月１８日，第一銀
    行將上揭債權及動產抵押權轉讓與裕融企業股份有限公司〔
    下稱裕融公司〕，並於同年３月３日，向公路總局臺北區監
    理所辦畢『動產擔保交易動產抵押設定債權人變更登記』；
    詎動產擔保交易債務人甲○○竟意圖為自己不法之利益，於
    ９５年農曆元月前之某日，將上開動產抵押標的車輛，交付
    予年籍不詳之友人，作為債務質押之用，並自９５年３月１
    ２日〔即第２０期〕起即拒不繳款，逃匿無蹤，致生損害於
    債權人裕融公司。
貳、案經裕融公司訴由臺灣板橋地方法院檢察署檢察官偵查後，
    聲請以簡易判決處刑。
　　理　由
壹、上揭事實，業據被告甲○○坦承不諱〔參見本院準備程序筆
    錄、簡式審判筆錄〕，核與告訴代理人張盛景於偵查中指述
    被害情節〔參見９５年度他字第３６１１號卷第１８頁〕，
    互核相符，並有貸款暨動產抵押契約書、動產擔保交易動產
    抵押設定登記申請書、動產擔保交易〔動產抵押〕移轉契約
    書、動產擔保交易動產抵押設定債權人變更登記申請書、訪
    視報告書、存證信函各１份、催收記錄歷史資料查詢共３紙
    及裕融公司客戶對帳單－還款明細２紙等足佐〔參見同上偵
    卷第４頁至第１４頁〕，堪認被告自白情節，與事實相符，
    足為認定上揭事實之依據；本件事證明確，被告之上揭犯行
    ，堪予認定。
貳、被告為犯罪事實欄所示行為後，刑法業經　總統於９４年２
    月２日以總統華總一義字第０９４０００１４９０１號令修
    正公布第１～３、５、１０、１１、１５、１６、１９、２
    ５～２７、第四章章名、２８～３１、３３～３８、４０～
    ４２、４６、４７、４９、５１、５５、５７～５９、６１
    ～６５、６７、６８、７４～８０、８３～９０、９１－１
    、９３、９６、９８、９９、１５７、１８２、２２０、２
    ２２、２２５、２２９－１、２３１、２３１－１、２９６
    －１、２９７、３１５－１、３１５－２、３１６、３４１
    、３４３條條文；增訂第４０－１、７５－１條條文；刪除
    第５６、８１、９４、９７、２６７、３２２、３２７、３
    ３１、３４０、３４５、３５０條條文；並自９５年７月１
    日施行。現行刑法第２條第１項規定：「行為後法律有變更
    者，適用行為時之法律。但行為後之法律有利於行為人者，
    適用最有利於行為人之法律。」，其中〔一〕動產擔保交易
    法第３８條規定：「動產擔保交易之債務人，意圖不法之利
    益，將標的物遷移、出賣、出質、移轉、抵押或為其他處分
    ，致生損害於債權人者，處三年以下有期徒刑、拘役或科或
    併科六千元以下之罰金。」。惟現行刑法第３３條第５款規
    定「罰金：新臺幣一千元以上，以百元計算之。」。修正後
    罰金刑最低度重於行為時法，新法非有利於行為人。〔二〕
    行為時刑法第３３條第４款規定：「拘役：一日以上，二月
    未滿，但遇有加重時，得加至四個月。」。現行刑法第３３
    條第４款規定：「拘役：一日以上，六十日未滿。但遇有加
    重時，得加至一百二十日。」。新法非有利於行為人。〔三
    〕行為時之刑法第４１條第１項前段規定：「犯最重本刑為
    伍年以下有期徒刑以下之刑之罪，而受陸個月以下有期徒刑
    或拘役之宣告，因身體、教育、職業、家庭之關係或其他正
    當事由，執行顯有困難者，得以壹元以上參元以下折算壹日
    ，易科罰金。」，又行為時之易科罰金折算標準，修正前罰
    金罰鍰提高標準條例第２條前段〔現已刪除〕規定，就其原
    定數額提高為１００倍折算１日。據此，行為時之易科罰金
    折算標準，應以銀元參佰元折算壹日，經折算後，應以新臺
    幣玖佰元折算壹日。惟現行刑法第４１條第１項前段則規定
    ：「犯最重本刑為伍年以下有期徒刑以下之刑之罪，而受陸
    個月以下有期徒刑或拘役之宣告者，得以新臺幣壹仟元、貳
    仟元或參仟元折算壹日，易科罰金。」。比較修正前、後之
    易科罰金折算標準，新法非有利於行為人。〔四〕犯罪在新
    法施行前，新法施行後，緩刑之宣告，應適用新法第７４條
    之規定〔最高法院９５年第８次刑事庭會議決議意旨參照〕
    。
參、核被告甲○○所為，係犯動產擔保交易法第３８條之罪；公
    訴人於聲請簡易判決處刑書犯罪事實欄中，認被告意圖為自
    己不法之利益，將標的車輛『遷移』他處不知去向，惟此部
    分犯罪事實，業經檢察官於準備程序中補充更正為被告意圖
    自己不法所利益，將標的車輛交付予年籍不詳之友人，作為
    『債務質押』之用〔詳本院９６年１月８日準備程序筆錄〕
    ，爰據之審結如前。爰審酌被告犯罪之動機、目的、手段，
    犯罪時所受之刺激及其品性、生活狀況、智識程度、犯罪所
    生之損害，及犯罪後態度等一切情狀，量處如主文所示之刑
    ，並諭知易科罰金之折算標準。又被告前未曾因故意犯罪受
    有期徒刑以上刑之宣告，此有臺灣高等法院被告前案紀錄表
    附本院卷、刑案資料查註紀錄表附偵查卷足稽，因一時失慮
    ，偶罹刑典，事後坦承犯行，已見悔意，經此刑之宣告後，
    應知警惕，信無再犯之虞，兼酌及被告業與告訴人成立和解
    ，此有和解書在卷足參〔附本院卷〕，暨告訴人裕融公司請
    求不予追究被告刑責等情，因認所宣告之刑，以暫不執行為
    當，予以宣告緩刑，用啟自新。
據上論斷，應依刑事訴訟法第４５２條、第２７３條之１第１項
、第２９９條第１項前段，刑法第２條第１項、第７４條第１項
第１款，動產擔保交易法第３８條，修正前刑法第１１條前段、
第４１條第１項前段，罰金罰鍰提高標準條例第１條前段，修正
前罰金罰鍰提高標準條例第２條，判決如主文。
本案經檢察官蔡元仕到庭執行職務。
中　　華　　民　　國　　96　　年　　1 　  月　　29　　日
                  刑事第一庭　法　官    陳福來
以上正本證明與原本無異。
如不服本判決應於送達後１０日內向本院提出上訴狀。
                            　書記官    林兆嘉
中　　華　　民　　國　　96　　年　　2 　　月　　8 　　日
附錄本案論罪科刑法條全文：
動產擔保交易法第三十八條
動產擔保交易之債務人，意圖不法之利益，將標的物遷移、出賣
、出質、移轉、抵押或為其他處分，致生損害於債權人者，處三
年以下有期徒刑、拘役或科或併科六千元以下之罰金。
